臺灣高等法院高雄分院刑事裁定　　　　110年度聲再字第171號
再審聲請人
即受判決人　薛澄函




上列再審聲請人因違反槍砲彈藥刀械管制條例案件，對於本院10
9 年度上訴字第588 號，中華民國110 年2 月3 日第二審確定判
決（第一審案號：臺灣高雄地方法院108 年度訴字第418 號；起
訴案號：臺灣高雄地方檢察署108 年度偵字第9265號；併辦案號
：同署108 年度偵字第13215 號），聲請再審，本院裁定如下：
    主  文
再審之聲請駁回。
    理  由
一、再審聲請意旨略以：再審聲請人即受判決人薛澄函（下稱聲
    請人）前因違反槍砲彈藥刀械管制條例案件，經臺灣高雄地
    方法院108 年度訴字第418 號判決判處有期徒刑3 年2 月，
    併科罰金新臺幣5 萬元，因聲請人不服而提起上訴，案經本
    院109 年度上訴字第588 號判決（下稱原確定判決）駁回上
    訴，嗣聲請人仍表不服，再度提起上訴，復經最高法院駁回
    上訴而確定。惟因聲請人於審理中積極參與公益活動、捐贈
    民生物資（食物、生活用品等）予各老人養護中心及家扶中
    心，並親至各照護中心打掃環境、處理漏水問題、陪伴老人
    ，此有相關照片可佐，是本案判決時之科刑基礎事實已有不
    同，原確定判決未審酌聲請人深切反省之態度、彌補過錯之
    行為，顯就上開事證未實質審酌或加以判斷，故前開事證雖
    於原確定判決前已存在，然其實質上仍具有新規性，且足以
    動搖原確定判決之認定，是有刑事訴訟法第420 條第1 項第
    6 款之再審事由，爰請求准予再審云云。
二、按有罪之判決確定後，因發現新事實或新證據，單獨或與先
    前之證據綜合判斷，足認受有罪判決之人應受無罪、免訴、
    免刑或輕於原判決所認罪名之判決者，為受判決人之利益，
    得聲請再審；第1 項第6 款之新事實或新證據，指判決確定
    前已存在或成立而未及調查斟酌，及判決確定後始存在或成
    立之事實、證據，民國104 年2 月4 日修正公布，於同年月
    6 日施行之刑事訴訟法第420 條第1 項第6 款、第3 項定有
    明文。揆其修正意旨，乃放寬聲請再審之條件限制，所謂發
    現之新事實、新證據，不以該事證於事實審法院判決前已存
    在為限，縱於判決確定後始存在或成立之事實、證據，亦屬
    之。惟須該事證本身可單獨或結合先前已經存在卷內之各項
    證據資料，予以綜合判斷觀察，認為足以動搖原有罪之確定
    判決，而為受判決人無罪、免訴、免刑或輕於原判決所認罪
    名之判決者，始得聲請再審。倘未具備上開要件，即不能據
    為聲請再審之原因。又再審制度，係為發現確實之事實真相
    ，以實現公平正義，而於案件判決確定後，另設救濟之特別
    管道，重在糾正原確定判決所認定之事實錯誤，但因不能排
    除某些人可能出於惡意或其他目的，利用此方式延宕、纏訟
    ，有害判決之安定性，故立有嚴格之條件限制。修正後刑事
    訴訟法第420 條第1 項第6 款、第3 項規定，放寬再審之條
    件限制，承認「罪證有疑、利歸被告」原則，並非祇存在法
    院一般審判之中，而於判罪確定後之聲請再審，仍有適用，
    不再刻意要求受判決人（被告）與事證間關係之新穎性，而
    應著重於事證和法院間之關係，亦即祇要事證具有明確性，
    不管其出現係在判決確定之前或之後，亦無論係單獨（例如
    不在場證明、頂替證據、新鑑定報告或方法），或結合先前
    已經存在卷內之各項證據資料，予以綜合判斷，若因此能產
    生合理之懷疑，而有足以推翻原確定判決所認事實之蓋然性
    ，即已該當。申言之，各項新、舊證據綜合判斷結果，不以
    獲致原確定判決所認定之犯罪事實，應是不存在或較輕微之
    確實心證為必要，而僅以基於合理、正當之理由，懷疑原已
    確認之犯罪事實並不實在，可能影響判決之結果或本旨為已
    足。但反面言之，倘無法產生合理懷疑，不足以動搖原確定
    判決所認定之事實者，仍非法之所許。至於事證是否符合明
    確性之法定要件，其認定當受客觀存在之經驗法則、論理法
    則所支配。從而，聲請人依憑其片面、主觀所主張之證據，
    無論新、舊、單獨或結合其他卷存證據觀察，綜合判斷之評
    價結果，如客觀上尚難認為足以動搖第二審確定判決所認定
    之事實者，即無准許再審之餘地（最高法院104 年度台抗字
三、經查：
  ㈠細繹本件聲請再審意旨，聲請人對於原確定判決認定其所為
    係犯槍砲彈藥刀械管制條例第8 條第4 項之非法持有可發射
    子彈具有殺傷力之槍枝罪及同條例第12條第4 項之未經許可
    持有子彈罪乙節，並不爭執，僅就原確定判決於量刑時未就
    其於案發後積極參與公益活動、捐贈民生物資予公益團體等
    情加以斟酌，是依據刑事訴訟法第420 條第1 項第6 款規定
    聲請再審，請求減輕刑度。
  ㈡惟按刑事訴訟法第420 條第1 項第6 款規定，因發見確實之
    新證據，足認受有罪判決之人，應受輕於原判決所認罪名之
    判決者，為受判決人之利益，始得聲請再審；條文既曰輕於
    原判決所認「罪名」，自與輕於原判決所宣告之「罪刑」有
    別，所謂輕於原判決所認罪名，係指與原判決所認罪名比較
    ，其法定刑較輕之相異罪名而言，至於同一罪名之有無加減
    刑罰之原因者，僅足影響科刑範圍而罪質不變，即與「罪名
    」無關，自不得據以再審，從而自首、未遂犯、累犯、連續
    犯等刑之加減，並不屬於刑事訴訟法第420 條第1 項第6 款
    所指「輕於原判決所認罪名」之範圍，又宣告刑之輕重，乃
    量刑問題，亦不在本款所謂罪名之內；易言之，再審程序為
    就已確定之判決發現事實上錯誤或有錯誤之虞時所設之救濟
    方法。而量刑之輕重，係屬事實審法院得依職權自由裁量之
    事項，苟以被告之責任為基礎，並已斟酌刑法第57條各款所
    列情狀而為刑之量定，復未逾越法定刑度，不容任意指為違
    法（最高法院70年度第7 次刑事庭會議決議、56年台抗字第
    102 號判例意旨、105 年度台抗字第142 號裁定意旨、96年
    度台上字第7018號判決意旨參照）。
  ㈢鑒於本件原確定判決業已審酌各情節，清楚敘明聲請人並無
    依刑法第59條規定酌減其刑之餘地，另充分考量刑法第57條
    規定之各款事項，所量處之刑度，從形式審查，並未違反法
    令或悖離經驗法則、論理法則，且在法院得依職權自由裁量
    之職權範圍，在客觀上亦無明顯濫權之情形，是認原確定判
    決所處刑度相當，確已符合比例原則。況且，聲請人聲請意
    旨所主張其捐贈食物、生活用品等民生物資予各老人養護中
    心及家扶中心，並親至各照護中心打掃環境、處理漏水問題
    、陪伴老人、積極參與公益活動等情，縱屬實在，亦不足以
    影響原確定判決事實之認定，更不能動搖原確定判決所認聲
    請人係成立非法持有可發射子彈具有殺傷力槍枝之罪責，而
    使聲請人受無罪或免訴或輕於原確定判決所認定之罪名，依
    上開說明，自不得據以聲請再審，故聲請人本件聲請再審，
    並無理由，應予駁回。
四、至於刑事訴訟法關於再審編固於109 年1 月8 日增訂第429
    條之2 ：「聲請再審之案件，除顯無必要者外，應通知聲請
    人及其代理人到場，並聽取檢察官及受判決人之意見。但無
    正當理由不到場，或陳明不願到場者，不在此限」。惟觀其
    立法理由謂：「…為釐清聲請是否合法及有無理由，除聲請
    顯屬程序上不合法或顯無理由而應逕予駁回，例如非聲請權
    人聲請再審，或聲請顯有理由，而應逕予裁定開啟再審者外
    ，原則上應賦予聲請人及其代理人到庭陳述意見之機會，並
    聽取檢察官及受判決人之意見，俾供法院裁斷之參考…」等
    語，而本件再審之聲請既是就原確定判決請求為刑度寬減，
    自屬「顯無必要」通知聲請人到場之情形。職是，本院即無
    通知聲請人到場，並聽取聲請人與檢察官意見之必要，以期
    訴訟經濟而節約司法資源，附此說明。
據上論結，應依刑事訴訟法第434 條第1 項，裁定如主文。
中    華    民    國   110    年    10    月    27    日
                  刑事第七庭    審判長法  官  李璧君
                                      法  官  李東柏
                                      法  官  葉文博
以上正本證明與原本無異。
如不服本裁定應於送達後10日內向本院提出抗告狀。
中    華    民    國   110    年    10    月    27    日
                                      書記官  盧姝伶